臺灣臺南地方法院刑事判決　　　　　　 94年度簡上字第145號
上　訴　人　甲○○
即　被　告
上列上訴人因竊盜案件，不服本院刑事簡易庭九十四年度簡字第
四七五號，中華民國九十四年三月十七日第一審判決（聲請簡易
處刑書案號：九十四年度偵字第二六○五號），提起上訴，本院
管轄之第二審合議庭認本件有刑事訴訟法第四百五十二條之情形
，應撤銷原判決，逕依通常程序為第一審判決如下：
    主  文
原判決撤銷。
甲○○無罪。
    理  由
一、本件聲請簡易判決處刑意旨略以：被告甲○○意圖為自己不
    法之所有，於民國九十四年二月十四日凌晨四時許，在臺南
    市○區○○路三七八號前，徒手竊取乙○○○所有之廣告招
    牌一面（價值新臺幣三、四千元），得手後，乃將竊得之贓
    物搬運至其所騎乘之機車上，欲將之變賣換取現金。嗣於同
    日凌晨四時十分許，行經臺南市○○區○○路與海安路交岔
    路口時，為警攔檢查獲。因認被告涉犯刑法第三百二十條第
    一項之竊盜罪嫌。
二、按犯罪事實應依證據認定之，無證據不得認定犯罪事實，又
    不能證明被告犯罪者，應諭知無罪之判決，刑事訴訟法第一
    百五十四條第二項、第三百零一條第一項前段分別定有明文
    。又按刑法第三百二十條第一項之竊盜罪，係以意圖為自己
    或第三人不法之所有，而竊取他人動產，為構成要件，故行
    為人所竊取者必屬「他人之動產」，始能成立，所謂「他人
    之動產」，大凡非屬行為人單獨所有而現存於他人支配管領
    下之有體物，均足充之，是倘係他人拋棄之物，即屬無主物
    並非他人支配管領下之有體物，行為人占有無主物，應屬無
    主物先占，不構成刑法上之竊盜罪。
三、公訴人認被告涉犯本件竊盜犯行，無非以被告供承其有拿取
    該廣告招牌、被害人乙○○○之指訴、卷附乙○○○立具之
    贓物認領保管單、現場照片等為其主要論據。訊之被告堅決
    否認有何竊盜犯行，辯稱：該店歇業已快一個月，他認為該
    店之廣告招牌是他人不要之物，才撿來變賣，沒有竊盜等語
    。
四、經查：
  (一)證人乙○○○雖於警詢時指稱：該廣告招牌為其所有等語，
    並立具贓物認領保管單，領回該廣告招牌，惟其於本院審理
    時證稱：臺南市○區○○路三七八號店面是他於九十四年一
    月間承租，預計開設永慶不動產之成功加盟店，案發當時正
    在裝潢中，尚未開始營業，該廣告招牌是前一位房客留下來
    的，房東表示已經放很久了，可以拆掉，他在派出所製作筆
    錄時，有向警員表示該招牌是前任房客留下的，但警員表示
    既然他已承租該店面，該招牌就是他所有，他才領回該招牌
    等語（見本院卷第三三至三四頁），足見該廣告招牌，並非
    乙○○○所有，係因警員表示該廣告招牌係其所有，乙○○
    ○才立具領回該廣告招牌，自不得僅憑乙○○○於警詢時遭
    警方誤導所為之陳述，遽認該廣告招牌係乙○○○所有之物
    。
  (二)證人乙○○○承租上開店面時，房東既然向其表示前一位房
    客所留下之廣告招牌已放在該處很久了，可以將之拆掉，顯
    見前一任房客已拋棄其對該該廣告招牌之所有權，該廣告招
    牌應屬無主物；且證人乙○○○於本院審理時亦證稱：被告
    拿走該招牌前，他原本想將該招牌拆掉丟棄，換成自己店面
    之招牌，而他領回該招牌後，亦已將之丟棄等語（見本院卷
    第三四頁），足見乙○○○並無將該廣告招牌占為己有之意
    思，則被告撿取該廣告招牌時，該招牌尚屬未經任何人占有
    之無主物，其以占為己有之意思取得該廣告招牌，自屬無主
    物之先占，並非取得「他人之物」之行為，依照上開說明，
    即不構成刑法上之竊盜罪。
  (三)綜上所述，公訴人認被告涉犯竊盜罪嫌所憑之證據資料，本
    院調查證據結果，被告之竊盜犯行應屬無法成立，原審遽予
    論罪科刑，容有未洽，被告上訴意旨以此指摘原判決不當，
    為有理由，應由本院將原判決撤銷，另為諭知上訴人即被告
    無罪之判決。
五、按對於簡易判決之上訴，準用刑事訴訟法第三編第一章及第
    二章之規定，管轄第二審之地方法院合議庭受理簡易判決上
    訴案件，應依通常程序審理，其認案件有刑事訴訟法第四百
    五十二條之情形者，應撤銷原判決，逕依通常程序為第一審
    判決，此為法院辦理刑事訴訟簡易程序案件應行注意事項第
    十四點所明定。本件被告既經判處無罪判決，則公訴人聲請
    簡易判決處刑中被告所犯之罪，顯不合刑事訴訟法第四百四
    十九條所定得以簡易判決處刑之案件，爰依同法第四百五十
    二條之規定，逕依通常程序為第一審判決。
據上論斷，應依刑事訴訟法第四百五十五條之一第三項、第四百
五十二條、第三百六十九條第一項前段、第三百六十四條、第三
百零一條第一項，判決如主文。
本案經檢察官陳思睿（原名陳碧霞）到庭執行職務。
中　　華　　民　　國　　94　　年　　8 　　月　　18　　日
　　　　　　　　　刑事第一庭    審判長  法　官  宋明中
                                　　　　法　官  王慧娟
                                　　　　法　官  林欣玲
以上正本證明與原本無異。
如不服本判決，應於判決送達後10日內，向本院提出上訴狀。
                                        書記官  黃傳鈞
中　　華　　民　　國　　94　　年　　8 　　月　　23　　日
